臺灣彰化地方法院民事判決　九十三年度保險簡上字第二號
　　上　訴　人　丙○○
　　訴訟代理人　丁○○
　　被上訴人　　新安產物保險股份有限公司台中分公司
　　法定代理人　甲○○
　　訴訟代理人　乙○○
右當事人間請求損害賠償事件，上訴人對於中華民國九十三年九月三十日本院員林簡
易庭九十二年度員保險簡字第四號第一審判決提起上訴，本院於九十四年三月十五日
言詞辯論終結，判決如左：
    主      文
上訴駁回。
第二審訴訟費用由上訴人負擔。
    事實及理由
一、被上訴人起訴主張：上訴人於民國九十二年五月三日十一時十分許，駕駛車牌號
    碼９Ｑ－２６０２號自用小貨車（下稱Ａ車），沿彰化縣福興鄉秀厝村洪堀巷西
    往東方向行駛至與秀安一街交岔路口時為左方車，未停讓沿秀安一街南往北方向
    行駛，經被上訴人承保，訴外人許嘉福所有，由其子許明發駕駛，車牌號碼９Ｖ
    －０５７３號自用小貨車（下稱Ｂ車）之右方車，致Ｂ車受損送修，修復費用為
    新臺幣（下同）十九萬零四百十元，業經被上訴人依保險契約給付支出，爰依保
    險法第五十三條及民法侵權行為之法律關係，代位請求上訴人應給付被上訴人十
    九萬零四百十元及自起訴狀繕本送達翌日起至清償日止，按年息百分之五計算之
    利息，並請求依職權宣告假執行等語。
二、上訴人則辯稱：發生本件車禍後，業與Ｂ車駕駛人許明發、Ｂ車車主許嘉福經彰
    化縣鹿港鎮調解委員會調解成立，而賠償範圍包括Ｂ車修復費用之損失，故被上
    訴人無權再向上訴人請求賠償Ｂ車修復費用之損失等語。
三、原審為被上訴人部分勝訴、部分敗訴之判決，並判命上訴人給付被上訴人十五萬
    五千四百零八元，及自九十二年十二月四日起，至清償日止，按週年利率百分之
    五計算之利息，並依職權宣告假執行，就被上訴人敗訴部分，未據其提起上訴，
    業告確定。上訴人不服提起上訴，其上訴聲明為：原判決不利上訴人部分廢棄，
    右廢棄部分駁回被上訴人在第一審之訴及假執行之聲請，第一、二審訴訟費用由
    被上訴人負擔，如受不利之判決，願供擔保請准宣告免為假執行；被上訴人未於
    言詞辯論期日到場，惟據其先前於準備程序到場之陳述則為駁回上訴、第二審訴
    訟費用由上訴人負擔之聲明。
四、上訴部分：
（一）本件被上訴人受合法通知，未於言詞辯論期日到場，核無民事訴訟法第三百八
      十六條所定各款情形之一，爰依上訴人之聲請，准其一造辯論而為判決。
（二）被上訴人主張上訴人與許明發發生車禍，致Ｂ車受損之事實，業據於原審提出
      修車統一發票、估價單、代位求償同意書、理賠計算書、汽車險賠款同意書、
      車輛受損相片影本等為證，且為上訴人所不爭執，復經原審調閱警製前開車禍
      資料附卷核屬相符，此部分自堪認為真正。
（三）至上訴人雖以前情抗辯，然為被上訴人否認，並陳稱：調解時，上訴人與許明
      發並未就Ｂ車車損進行討論，而係僅針對許明發個人損害而已，且許明發並非
      Ｂ車之車主，自無權就Ｂ車車損與上訴人成立調解等語。經查：Ｂ車車主許嘉
      福否認就Ｂ車車損與上訴人進行調解，而上訴人與許明發就本件車禍所生損害
      在彰化縣鹿港鎮調解委員會成立調解時，許嘉福雖在場，然其並未與上訴人就
      Ｂ車車損部分成立調解，且其未在調解書上簽名、蓋章之事實，業據許嘉福陳
      明在卷，核與證人許明發證述：因當時與上訴人發生車禍，上訴人要賠償伊個
      人身體及精神等損失，並未包括許嘉福Ｂ車車損部分，且調解當日並未敘及車
      主係許嘉福等語相符，復有調解書影本乙紙在卷可稽。至證人即擔任本件車禍
      之彰化縣鹿港鎮調解委員會委員吳毓昌雖證述：調解時僅就本身主張及同意之
      意見記載，不會超過範圍，本件調解應係就全部損壞為和解等語，惟其調解之
      當事人係許明發與上訴人，縱許明發與上訴人兩造就Ｂ車車損確有成立調解，
      然許明發非Ｂ車所有人，其同意之效力亦無從拘束許嘉福；另證人施錦村固證
      述：調解當天伊有到場，調解相關費用包括醫療費、精神賠償及車輛修理費等
      ，一開始調解對條件有意見係許嘉福，且表明其係車主，和解金額亦係許嘉福
      與許明發及上訴人談成等語，核與上訴人所述：伊係事後才知道車主係許嘉福
      等語；證人許明發證述：調解當時未說到許嘉福係車主，且不包括許嘉福車損
      部分之損失等語有所歧異，是證人施錦村此部分證詞是否屬實容有疑義，尚不
      足作為上訴人有利認定之證據。則上訴人既無法舉證證明許嘉福同意就Ｂ車車
      損與上訴人調解或許明發有權代理許嘉福就Ｂ車車損調解，故上訴人與許明發
      間之調解效力，當無從及於許嘉福，其辯稱：業已調解成立，被上訴人不得再
      求償云云，為無理由。
（四）按因故意或過失不法侵害他人之權利者，負損害賠償責任，汽車、機車或其他
      非依軌道行駛之動力車輛，在使用中加損害於他人者，駕駛人應賠償因此所生
      之損害，民法第一百八十四條第一項前段、第一百九十一條之二前段分別定有
      明文。又按飲用酒類或其他類似物後吐氣所含酒精濃度超過０．二五毫克以上
      者，不得駕車。且汽車行駛至無號誌之交岔路口，支線道車應暫停讓幹線道車
      先行。未劃分幹、支線或同為幹線道或支線道者，轉彎車應暫停讓直行車先行
      ；如同為直行車或轉彎車者，左方車應暫停讓右方車先行。復按汽車駕駛人，
      未領有駕駛執照駕車者，處新臺幣六千元以上一萬二千元以下罰鍰，並當場禁
      止其駕駛及扣留其車輛牌照。道路交通安全規則第一百十四條第二款、第一百
      零二條第一項第二款、道路交通管理處罰條例第二十一條第一款分別定有明文
      ，上訴人駕駛汽車自應遵守上開規定。而查，本件車禍發生時，上訴人係駕駛
      Ａ車由彰化縣福興鄉秀厝村洪堀巷由西往東方向行駛，為左方車，許明發係駕
      駛Ｂ車由同村秀安一街由南往北方向行駛，為右方車，車禍發生之交岔路口無
      號誌亦未劃分幹、支線道，而上訴人於車禍發生後經警測試其吐氣所含酒精濃
      度為０．二九毫克，且上訴人未考領有駕駛執照之事實，為兩造所不爭執，復
      有道路交通事故調查報告表、道路交通事故現場圖附於前開警製車禍資料內可
      稽，則上訴人駕駛汽車竟未遵守上開規定仍無照、酒後駕車，行經本件車禍發
      生地點，並無不能注意之情事，又疏未注意讓右方車先行，致發生本件車禍，
      其有過失行為甚明。又Ｂ車確因本件車禍而發生損害，堪認上訴人之過失與Ｂ
      車發生損害結果間，具有相當因果關係，上訴人自應負侵權行為損害賠償之責
      。
（五）又按不法毀損他人之物者，被害人得請求賠償其物因毀損所減少之價額，民法
      第一百九十六條定有明文。查上訴人對本件車禍之發生既有過失，應負損害賠
      償責任。從而，被上訴人基於保險人代位求償權而依據侵權行為之法律關係，
      請求上訴人賠償其損害，自屬於法有據。惟請求賠償物被毀損所減少之價額，
      雖得以修復費為估定標準，但以必要者為限，如修理材料以新品換舊品，應予
      折舊（最高法院七十七年度第九次民事庭會議決議（一）意旨參照）。其折舊
      標準參照行政院所頒之「固定資產耐用年數表」及「固定資產折舊率表」之規
      定，小客車之耐用年數為五年，依定率遞減法（即以固定資產每期減除該期折
      舊額之餘額順序作為各次期計算折舊之基數，而以一定比率《折舊率即定率》
      計算其折舊額），每年折舊千分之三六九，另據營利事業所得稅結算申報查核
      準則第九十五條第八款規定：「固定資產扣除折舊採用定率遞減法者，以一年
      為計算單位，其使用期間未滿一年者按實際使用之月數相當於全年之比例計算
      之，不滿一月者，以月計算」。查Ｂ車係於九十一年十月十八日領牌使用，有
      行車執照影本在卷可據，距九十二年五月三日發生車禍約六個半月，而修復費
      用為十九萬零四百十元，其中零件含稅部分為十六萬二千六百十元，餘含稅工
      資及塗裝等其餘修復費用為二萬七千八百元，有統一發票、估價單影本等在卷
      可稽，則依上開標準計算，其含稅零件費用扣除折舊後為十二萬七千六百零八
      元（元以下四捨五入），加含稅工資、塗裝等其餘修復費用合計為十五萬五千
      四百零八元，是Ｂ車必要修理費用為十五萬五千四百零八元，應堪認定。
（六）從而，被上訴人請求上訴人給付十九萬零四百十元及自起訴狀繕本送達翌日即
      九十二年十二月四日起至清償日止之法定遲延利息，於十五萬五千四百零八元
      及法定遲延利息範圍內，為有理由，逾此部分之請求，則屬無據，應予駁回。
      原審就被上訴人請求十五萬五千四百零八元及法定遲延利息部分，為被上訴人
      勝訴之勝決，並駁回被上訴人其餘請求之金額，核屬適法正當，上訴意旨指摘
      原判決不當，求予廢棄改判如其聲明所示，為無理由，應予駁回。
五、本件事證已臻明確，兩造其餘攻擊或防禦方法，與本件判決結果並無影響，不予
    一一審酌，併此敘明。
六、據上論結，本件上訴為無理由，依民事訴訟法第四百六十三條、第三百八十五條
    第一項前段、第四百三十六條之一第三項、第四百四十九條第一項、第七十八條
    ，判決如主文。
中　　　華　　　民　　　國　　九十四　　年　　　三　　　月　　二十九　　日
                                      台灣彰化地方法院民事第一庭
~B審判長法官　羅培昌
~B　　　法官　簡燕子
~B　　　法官　游秀雯
右為正本係照原本作成
不得上訴。
中　　　華　　　民　　　國　　九十四　　年　　　四　　　月　　　四　　　日
~B法院書記官　張西武
